最高法院刑事判決　　　　　　九十六年度台上字第四八七八號
上　訴　人　甲○○
　　　　　　　　　　（
　　　　　　乙○○
　　　　　　　　　　（
上 列 一人
選任辯護人　楊宗儒律師
上　訴　人　丙○○　男民國○○年○月○日生
　　　　　　　　　　身分證統一編號：Ｚ000000000
　　　　　　　　　　住台灣省屏東縣屏東市○○路13號
　　　　　　　　　　（在押）
選任辯護人　曹大誠律師
上　訴　人　丁○○　男民國○○年○月○○日生
　　　　　　　　　　身分證統一編號：Ｚ000000000
　　　　　　　　　　住台灣省高雄縣鳳山市○○路顯惠二巷2號
　　　　　　　　　　居高雄市○○區○○路4號
選任辯護人　謝恩華律師
上列上訴人等因違反毒品危害防制條例案件，不服台灣高等法院
中華民國九十六年七月十日第二審更審判決（九十五年度上更(一)
字第八四三號，起訴案號：台灣台北地方法院檢察署九十四年度
偵字第二一三０、二四二七、二七八八、五０一九、五０二０、
六七九九號），提起上訴，本院判決如下：
　　主  文
上訴駁回。
    理  由
按刑事訴訟法第三百七十七條規定，上訴於第三審法院，非以判
決違背法令為理由，不得為之。是提起第三審上訴，應以原判決
違背法令為理由，係屬法定要件。如果上訴理由狀並未依據卷內
訴訟資料，具體指摘原判決不適用何種法則或如何適用不當，或
所指摘原判決違法情事，顯與法律規定得為第三審上訴理由之違
法情形，不相適合時，均應認其上訴為違背法律上之程式，予以
駁回。本件原判決認定上訴人甲○○、乙○○、丙○○基於共同
販賣、製造第二級毒品安非他命牟利之犯意聯絡，於民國九十三
年八月間，由甲○○前往印尼雅加達，以二萬七千美元價款向綽
號「阿Ｂ」之不詳姓名成年男子販入成分低且品質不佳之安非他
命藥錠，並囑不知情之謝鎮鴻（已判決無罪確定）承租台北市○
○路○段七十二之五號房屋，作為改製安非他命場所。九十四年
一月二十四日，「阿Ｂ」交付含安非他命成分藥錠約九萬二千顆
予甲○○，並由丙○○購置打錠機，再與乙○○、丙○○共同將
上開安非他命藥錠磨碎，加入 SAFROLE、PIPERONAL、MDP2P等藥
劑及咖啡因等物，以提升興奮效果。改製完成後，乙○○即於同
月二十六日持改製之藥丸一顆，至台中向綽號「陳桑」之不詳姓
名男子兜售。而上訴人丁○○則基於幫助之犯意，試行施用改製
之安非他命，以了解其藥效，以此方式幫助甲○○、乙○○、丙
○○製造、販賣安非他命。經警於九十四年一月二十九日，在上
址查獲等情，爰撤銷第一審關於上訴人等部分之判決，改判論處
甲○○、乙○○、丙○○共同販賣第二級毒品，丁○○幫助共同
販賣第二級毒品（累犯）罪刑（按製造、販賣第二級毒品具有方
法結果之牽連關係，從情節較重之販賣第二級毒品罪處斷），已
敘明其所憑之證據及認定之理由，而以上訴人等否認犯罪所持之
辯解均不足採，予以指駁綦詳。所為論敘，俱有卷存之證據資料
可資覆按，從形式上觀察，並無判決違背法令之情形存在。復查
原判決綜合扣案之藥錠、粉末、打錠機、攪拌器等物及鑑定結果
，參酌證人即法務部調查局鑑識人員鄭昭欣所為之證言，以國內
地下工廠製造安非他命過程觀之，其利用原料製成黑水後，即可
驗出安非他命成分，最後將液體之黑水以低溫結晶，成為固體安
非他命。扣案之藥錠二十三包為錠狀結晶固體，外形類似ＭＤＭ
Ａ錠劑，檢驗結果呈安非他命陽性反應，表示已合成成功，乃屬
安非他命「製成品」。而藥物中如含有安非他命成分，即屬第二
級毒品，與其純度若干無關，亦有行政院衛生署管制藥品管理局
復函可參。又毒品危害防制條例第四條製造毒品罪所稱「製造」
，除以起始原料依化合過程製成毒品外，尚包括將原含有毒品物
質之物，予以加工改製在內。甲○○、乙○○、丙○○販入劣質
安非他命，加工改製，以提升其興奮效果，經丁○○試用，並由
乙○○持之兜售，自應成立製造、販賣第二級毒品罪，理由內已
逐一剖析，詳加論敘（見原判決第八頁第十行至第十一頁第二行
、第十六頁第十八行至第十七頁第二十行）。甲○○、乙○○及
丙○○上訴意旨對於原判決所為之論斷，究竟如何違背經驗法則
或論理法則，未依據卷內訴訟資料具體指摘，僅泛稱其販入之藥
錠係欲改製為「減肥藥」，並無證據足資證明扣案之藥錠係彼等
加工製造；原判決認彼等係製造「新毒品」，但未說明係製造何
種「新毒品」；縱甲○○於藥錠中加入咖啡因等物，原藥錠仍屬
安非他命，不因而變成「海洛因」或「ＭＤＭＡ」，自不能認係
「新毒品」等語，任憑己見砌詞爭辯，不符第三審上訴之法定要
件。又法務部調查局九十六年五月十八日調科壹字第０九六００
一八三八七０號函謂：「貴院檢送扣押物編號十之化學原料一瓶
（即化學原料圖二０），經檢視係日本試藥工業株式會社產製之
未開封試藥，藥品名為Ｃaffeine。經開封檢驗成分為Ｃaffeine
（即咖啡因）……」等語，係指編號十扣押物外觀標示之品名，
與開封檢驗之成分均為咖啡因（見原審更(一)卷第一七一頁），文
義甚明。而扣案之藥錠既經檢驗亦含咖啡因成分，足見甲○○等
人確使用咖啡因改製安非他命藥錠，則除該扣案之咖啡因外，自
無從排除甲○○等人業已使用未經扣案之咖啡因。乙○○上訴意
旨以前揭咖啡因送鑑時尚未開封，如何能摻入藥丸內加工云云，
顯屬誤解。再，丁○○、甲○○在第一審法院對於通訊監察譯文
之證據能力未予爭執，並承認譯文之內容無誤，自得採為證據。
丁○○在第一審法院復坦承聽見甲○○、乙○○及丙○○研究如
何提昇藥錠之效能，並曾為其試用改製之藥錠等語，核與甲○○
在第一審法院及共同被告謝鎮鴻在法務部調查局所為陳述相符。
佐以甲○○與丁○○間之通訊監察譯文，足認丁○○明知甲○○
等人製造、販賣毒品，仍予試用，而參與製造毒品構成要件以外
之行為，判決內已綜合全卷證據資料，參互審酌，詳敘其取捨而
得心證之理由（見原判決第五頁第十六行至第二十行、第十五頁
第十六行至第十六頁第十八行）。丁○○上訴意旨否認通訊監察
譯文之證據能力，並擷取該譯文之部分內容及謝鎮○○○段陳述
，持一己之意為不同之評價，執以指摘原判決違法，尤非第三審
上訴之合法理由。上訴人等上訴意旨其餘所稱原判決未憑證據，
臆斷犯罪，亦未說明甲○○販入安非他命時，如何與丙○○、乙
○○成立共犯，何況上訴人等尚未出售安非他命得利，自不成立
犯罪等各節，徒就原審採證認事職權之適法行使，及判決內已明
白論斷之事項，任意指摘，並為單純事實上之爭執，與法律規定
得為第三審上訴理由之違法情形，不相適合，其上訴為違背法律
上之程式，應予駁回。
據上論結，應依刑事訴訟法第三百九十五條前段，判決如主文。
中　　華　　民　　國　九十六　年　　九　　月　 十三　 日
                      最高法院刑事第二庭
                          審判長法官  紀　俊　乾
                                法官  黃　正　興
                                法官  陳　東　誥
                                法官  吳　信　銘
                                法官  徐　文　亮
      本件正本證明與原本無異
                                      書  記  官
中　　華　　民　　國　九十六　年　　九　　月　 十七　 日
                                                Ａ
